【裁判字號】    98,消債抗,5
【裁判日期】    980309
【裁判案由】    抗告事件
【裁判全文】
臺灣彰化地方法院民事裁定             98年度消債抗字第5號
抗  告  人  甲○○
上列抗告人對於中華民國97年12月31日本院97年度消債更字第
290 號裁定提起抗告，本院裁定如下：
    主    文
抗告駁回。
抗告程序費用新臺幣壹仟元由抗告人負擔。
    理    由
一、抗告意旨略以：合作金庫銀行之債權係無擔保債權，而非有
    擔保債權；另抗告人因父親背負約550 萬元之龐大債務無力
    負擔，而其他扶養義務人或收入微薄、或自己負擔債務需清
    償，亦無力分擔家中負擔，故家中之負擔均由尚與父親同戶
    籍之兄姊與抗告人分擔，抗告人家中經濟生活確實窘迫，此
    從抗告人雖服務公職多年，仍無力進行任何投資、置產可知
    ，因此，原審認抗告人客觀上仍有能力足以清償債務，與實
    情不符；況抗告人所提更生方案之清償金額即為債務總額，
    抗告人並未規避債務清償責任，只是希望延長清償年限，降
    低清償債務之壓力，以免家中又陷入另一動盪不安之環境，
    是爰依法提起抗告，請求廢棄原裁定等語。
二、按債務人不能清償債務或有不能清償之虞者，得依本條例所
    定更生或清算程序，清理其債務。又聲請更生或清算不合程
    式或不備其他要件者，法院應以裁定駁回之；但其情形可以
    補正者，法院應定期間先命補正，消費者債務清理條例第3
    條、第8 條分別定有明文。
三、經查：
  (一)抗告人甲○○自陳每月收入約新臺幣（下同）68,000元，而
    依其提出附卷之財政部臺灣省中區國稅局96年度綜合所得稅
    各類所得資料清單所列薪資所得金額830,980 元計算，平均
    每月所得為69,248元，另依卷附基隆市消防局函復本院之民
    國97年12月11日抗告人俸給表計算，即使聲請人年度考績獎
    金被評為乙等，以年度所得（包括年終獎金，但不含加班費
    ）除以12個月計算，每月則有69,930元收入，倘加上加班費
    上限17,000元，更高達86,930元；而依抗告人提出之郵局存
    摺交易明細影本（自第1 頁至第5 頁，期間為97年2 月1 日
    至97年12月10日），每月均有17,000元之入帳，且抗告人並
    在其上標示「1 月份」、「2 月份」... 等文字，可信即為
    每月之加班費，是抗告人平均每月收入可達86,930元之事實
    ，應堪認定。
  (二)又抗告人陳報其本人每月之固定生活支出（包括薪資之各項
    扣繳）合計約為13,300元（見抗告人97年12月14日陳報狀）
    ，縱再加上其於聲請狀所陳報應由家庭成員共同支出之水電
    瓦斯費每月約2,800 元，亦僅約16,100元，則以抗告人上開
    86,930元之收入扣除16,100元之支出後，抗告人每月應尚有
    70,830元可支用。而抗告人於97年7 月14日向荷商荷蘭銀行
    申請前置協商，荷蘭銀行提出之協商條件為分57期，年利率
    百分之5 ，每月支付30,397元，有該行97年12月12日函復本
    院（97）荷銀債清字第825 號函附卷可稽；以此協商條件與
    抗告人上開可支用金額相較，該協商條件顯然並未逾越抗告
    人之負擔能力，甚且，抗告人縱使依該協商條件履行，平均
    每月仍有約40,000元可供彈性運用，是抗告人以荷蘭銀行提
    出之協商金額超過其負擔能力為由而拒絕該協商條件，難認
    正當。
  (三)至抗告人雖主張其父親因負擔龐大債務無力負擔，致須由其
    與同戶籍之兄姊共同負擔，其因此確已無力負擔協商條件等
    語。惟查：抗告人之父張信雄名下有房屋1 筆、田賦1 筆及
    土地2 筆，公告現值即達4,004,645 元，有全國財產稅總歸
    戶財產查詢清單附卷可稽；且張信雄並經營建稷青草店，每
    月查定銷售額53,600元乙節，亦有財政部臺灣省中區國稅局
    員林稽徵所97年12月15日中區國稅員林三字第0970028822號
    函在卷可憑，則以抗告人所陳其父親債務總額約550 萬元觀
    之，其父親應尚非完全無負擔能力；且抗告人之兄姊，有分
    別任職於臺灣彰化地方法院、田中鎮公所及臺北縣政府警察
    局板橋分局者，均有穩定之收入（平均每月各約為28,400元
    、18,800元及65,300元），有本院依職權查詢之稅務電子閘
    門財產所得調件明細表在卷可按，則縱使抗告人之父履行債
    務確有部分不足，應仍有多名子女可共同協助，抗告人主張
    其每月須負擔父親債務約47,500元，難認有據；況抗告人自
    己即負有高額債務，豈能主張應優先代父親清償債務，再向
    自己之債權人以無力清償債務為由，請求更生。是抗告人此
    部分之主張實無理由，不足憑採。
  (四)從而，原審以抗告人有能力負擔荷蘭銀行提出之協商條件，
    本可透過每月攤還一定額度債務以達債務清償目的為由，認
    抗告人應無不能清償債務之情事，其更生之聲請不符合消費
    者債務清理條例第3 條所定要件而駁回更生聲請，自無違誤
    。抗告意旨猶執上詞，指摘原裁定不當，求予廢棄，為無理
    由，應予駁回。
四、據上論結，本件抗告為無理由，依消費者債務清理條例第11
    條第2 項、第15條，民事訴訟法第495 條之1 第1 項、第44
    9 條第1 項、第95條、第78條，裁定如主文。
中    華    民    國    98    年    3     月    9    日
                民事第二庭      審判長法  官  邱月嬌
                                      法  官  林秉暉
                                      法  官  吳永梁
以上正本係照原本作成。
不得再抗告。
中    華    民    國    98    年    3     月    9     日
                                      書記官  陳美敏


司法院資訊處製作；財團法人民間司法改革基金會備份。
